臺灣高等法院刑事判決　　　　　　　100年度交上易字第249號
上　訴　人　臺灣臺北地方法院檢察署檢察官
被　　　告　黃慶彬
上列上訴人因過失傷害案件，不服臺灣臺北地方法院100年度交
易字第361號，中華民國100年6月30日第一審判決（起訴案號：
臺灣臺北地方法院檢察署100年度偵字第10165號），提起上訴，
本院判決如下：
    主  文
上訴駁回。
    理  由
一、按刑事訴訟法第350條、第361條、第362條、第367條規定，
    不服地方法院之第一審判決而上訴者，須提出上訴書狀，並
    應敘述具體理由，為上訴必備之程式；其所提出之書狀未敘
    述上訴理由，或僅曾以言詞陳述上訴理由者，均應於上訴期
    間屆滿後20日內補提理由書於第一審法院。第一審法院經形
    式審查，認逾期未補提上訴理由者，應定期間先命補正；逾
    期未補正者，為上訴不合法律上之程式，應以裁定駁回。倘
    已提出上訴理由，但所提非屬具體理由者，則由第二審法院
    以上訴不合法律上之程式，判決駁回。而所謂具體理由，必
    係依據卷內既有訴訟資料或提出新事證，指摘或表明第一審
    判決有何採證認事、用法或量刑等足以影響判決本旨之不當
    或違法，而構成應予撤銷之具體事由，始克當之（例如：依
    憑證據法則具體指出所採證據何以不具證據能力，或依憑卷
    證資料，明確指出所為證據證明力之判斷如何違背經驗、論
    理法則）；倘僅泛言原判決認定事實錯誤、違背法令、量刑
    失之過重或輕縱，而未依上揭意旨指出具體事由，或形式上
    雖已指出具體事由，然該事由縱使屬實，亦不足以認為原判
    決有何不當或違法者（例如：對不具有調查必要性之證據，
    法院未依聲請調查亦未說明理由，或援用證據不當，但除去
    該證據仍應為同一事實之認定），皆難謂係具體理由，俾與
    第二審上訴制度旨在請求第二審法院撤銷、變更第一審不當
    或違法之判決，以實現個案救濟之立法目的相契合，並節制
    濫行上訴（參照最高法院97年度台上字第892號判決意旨）
    。
二、經查：
  (一)本件原判決依被告黃慶彬、證人即告訴人王明達於偵查中之
    證述及卷附道路交通事故現場圖、補充資料表、交通事故談
    話紀錄表、交通事故調查報告表(一)、(二)、肇事車輛、助行器
    及現場照片8張、臺北市政府警察局交通警察大隊事故肇事
    原因初步分析研判表、臺北市立聯合醫院中興院區（下稱中
    興醫院）民國100年4月7日北市醫興字第100311221000號函
    所附病歷影本、99年10月21日診斷證明書影本等為據，認定
    被告確有過失傷害人之犯行，而量處有期徒刑4月，如易科
    罰金，以新臺幣1千元折算1日。從形式上審查，其認事用法
    ，並未違反法令或悖離經驗法則、論理法則，量刑亦屬允當
    。
  (二)檢察官循告訴人之請求而提起上訴，上訴意旨略以：依中興
    醫院之診斷、病歷、護理紀錄等資料所示，本案被害人王張
    秀  99年10月18日發生車禍後，即持續有頭部受重擊致腦
    部受傷、硬膜下出血之症狀，被害人最後並在此持續症狀下
    死亡，被告犯行，自難認與被害人之死亡間無因果關係，欲
    了解其中有無因果關係，自應將本案送專業之機構予以鑑定
    ，原審判決未送鑑定，即認定被告僅犯過失傷害罪，於事實
    之認定及因果關係之判定，自有違誤。此外，被告迄今未與
    被害人家屬達成和解，審訊時又空言陳稱被害人未行走於斑
    馬線，實難認被告有何悔意，原審判決遽認被告「尚能坦承
    犯行」，亦有違誤。請將原判決撤銷，更為適當合法之判決
    等語。
  (三)查本件檢察官係認被告涉犯刑法第284條第1項前段之過失傷
    害罪嫌而提起公訴，並就告訴意旨另認被告涉犯刑法第276
    條第1項之過失致死罪嫌部分，於起訴書中敘明不另為不起
    訴處分，其理由為：「被害人於99年10月18日車禍當日經送
    往中興醫院就醫，診斷為腦震盪後徵候群、左手肘擦傷，於
    同月21日出院；復於99年11月5日再度因胸椎及腰椎壓迫性
    骨折、股骨頸閉鎖性骨折術後及老年性骨質疏鬆症住院治療
    ，於該月14日出院；再於同月24日因肺炎併呼吸衰竭、深度
    昏迷疑似藥物過量及右側硬腦膜下血腫等診狀入院治療，嗣
    於同月27日因肺炎併呼吸衰竭死亡乙節，有被害人於中興醫
    院治療之病歷影本、診斷證明書及該院出具之死亡證明書影
    本在卷可稽。上開死亡證明書之『直接引起死亡之疾病或傷
    害』欄係載為『肺炎併呼吸衰竭』，『先行原因』欄為空白
    ，『其他對於死亡有影響之疾病或身體狀況』欄則載明為『
    深度昏迷疑似藥物過量』。而證人即開立該死亡證明書之醫
    生謝郁芳於偵查中結證稱：病人（即被害人）係因為肺炎併
    發呼吸衰竭導致死亡，又因24日入院時已經深度昏迷，急診
    時檢測尿液之藥物濃度呈巴比妥酸鹽及APAP藥物陽性反應，
    家屬並表示入院前1晚病人曾交代後事，故方於死亡證明書
    中載以疑似服用藥物過量，而病人雖有右側硬腦膜下血腫情
    形，然血塊體積非常小，對腦部壓迫非常輕微且與病人之昏
    迷並無關連，故認為病人之死亡與先前車禍受傷無關等語。
    綜上，堪認被告駕車固有造成被害人受傷，然被害人之死亡
    ，實無積極證據足與被告之過失行為確有相當因果關係，自
    難逕以過失致死罪嫌相繩。」已詳敘不起訴處分之理由。是
    上訴意旨竟置前揭不起訴處分理由於不顧，且未依據卷內既
    有訴訟資料或提出新事實、新證據，僅以「難認被告犯行與
    被害人之死亡間無因果關係，應將本案送專業之機構予以鑑
    定」云云而提起上訴，揆諸前揭說明，自難認構成應予撤銷
    之具體事由。
  (四)次按量刑輕重，係屬事實審法院得依職權自由裁量之事項，
    苟其量刑已以行為人之責任為基礎，並斟酌刑法第57條各款
    所列情狀，而未逾越法定刑度或有濫用權限情事，即不得任
    意指為違法（參照最高法院75年台上字第7033號判例、98年
    度台上字第5002號判決意旨參照）。本件原判決於量刑時，
    已依刑法第57條規定審酌：「爰審酌被告並無前科，有本院
    被告前案紀錄表在卷可憑，其素行良好，然疏未遵守道路交
    通安全規則而肇事，致高齡97歲且使用助行器之被害人受傷
    ，過失非輕，又肇事後未先標繪車輛位置，移動車輛，此有
    上開初步分析研判表附卷可佐，顯足影響肇事責任之判定，
    且迄今猶無法與被害人家屬達成和解，賠償損害，惟犯後尚
    能坦承犯行等一切情狀，量處如主文所示之刑，並諭知易科
    罰金之折算標準。」業就量刑刑度詳為敘明衡酌情狀及理由
    ，且未逾越法定刑度，亦無濫用自由裁量之權限，刑度復屬
    妥適，核無不當或違法之情形。綜上所述，檢察官上訴意旨
    雖有敘述前揭上訴理由，然未能指摘或表明原審判決有何採
    證認事、用法或量刑等足以影響判決本旨之不當或違法，而
    構成應予撤銷之具體事由。是本件上訴未敘述具體理由，應
    認不合法律上之程式，爰不經言詞辯論，逕予駁回。
據上論斷，應依刑事訴訟法第367條前段、第372條，判決如主文
。
中    華    民    國   100    年    8     月    30    日
            刑事第五庭    審判長法  官   崔玲琦
                                法  官   劉秉鑫
                                法  官   白光華
以上正本證明與原本無異。
不得上訴。
                                書記官   陳韋杉
中    華    民    國   100    年    8     月    31    日